臺灣高等法院臺南分院刑事判決
110年度上訴字第1155號
上  訴  人  
即  被  告  胡朝明


指定辯護人  黃立緯律師（義辯律師）
上列上訴人因違反毒品危害防制條例案件，不服臺灣臺南地方法
院110年度訴字第597號中華民國110年9月7日第一審判決（起訴
案號：臺灣臺南地方檢察署110年度偵字第9530號，移送併辦案
號：同署110年度偵字第13038號）提起上訴，本院判決如下：
    主      文
原判決關於胡朝明所犯各罪所處之刑暨定應執行刑部分均撤銷。
胡朝明犯如附表編號1至6所示之罪，各處如附表編號1至6「罪刑
」欄所示之刑，應執行有期徒刑柒年。
    事實及理由
壹、上訴得明示僅就判決之刑、沒收或保安處分一部為之。刑事
    訴訟法第348條第3項定有明文。而為尊重當事人設定攻防之
    範圍，並減輕上訴審審理之負擔，容許上訴權人僅針對刑、
    沒收或保安處分一部提起上訴，其未表明上訴之認定犯罪事
    實部分，則不在第二審之審判範圍。如為數罪併罰之案件，
    亦得僅針對各罪之刑、沒收、保安處分或對併罰所定之應執
    行刑、沒收、保安處分，提起上訴，其效力不及於原審所認
    定之各犯罪事實，此部分犯罪事實不在上訴審審查範圍（11
    0年6月16日修正理由參照）。本件被告僅就原判決各罪所處
    之刑及定刑部分提起上訴，業經本院與被告及辯護人確認在
    卷，並有部分撤回上訴狀在卷可憑（本院卷第125-126、155
    頁），是【原判決關於犯罪事實部分及沒收部分，不在本院
    審理範圍】，合先敘明。
貳、本判決書關於犯罪事實、證據及理由（量刑之理由除外）部
    分，引用原審判決書之記載（如附件）。
參、撤銷改判之理由：
一、被告上訴意旨略以：按毒品危害防制條例第17條第2項之增
    訂，係出於採行寬厚之刑事政策，依刑法第60條之規定，當
    無排除同法第59條規定同時適用之理。查被告所犯販賣第2
    級毒品罪，犯罪時間集中於109年12月至110年3月間（原判
    決附表編號2誤載交易時間為110年12月6日），販賣之對象
    僅有4人，交易次數6次，交易金額為1000、2000、4000元均
    屬小額交易，被告已於偵審中自白，犯罪情狀尚可憫恕，請
    依刑法第59條規定酌減其刑。又被告係低收入戶，並領有重
    度身心障礙手冊，其因四肢萎縮無法自主生活，需他人協助
    ，但因染有施用毒品惡習，為賺取部分毒品供己施用及朋友
    情誼，才會販賣第2級毒品甲基安非他命，原審判決應執行
    有期徒刑9年，顯然過重，故請求另定較輕之刑及應執行刑
    等語。
　　辯護人提出辯護意旨稱：㈠.今日庭呈書狀有提出一些原審就
    類似案件的判決，針對此類毒品交易量少，又有偵審自白的
    案件，甚至包含累犯的部分，臺南地院都是從五年一月、五
    年二月起跳的刑度，但胡朝明卻被宣告六年、六年二月，其
    宣告刑已經有比其他案件重。㈡定應執行刑的部分，比如同
    樣六次犯罪事實，大概是從最重的那個刑度，再加上其他另
    外五次，各加一個月，就是共加五個月，胡朝明卻是合併起
    來定到九年，我們認為與其他案件相比，這樣的定應執行刑
    是罕見，相當重，所以我們請求鈞院考量這樣的情形以及被
    告的身體狀況，身心障礙者是屬於社會弱勢，若國家對其保
    障不夠，是否在這些人誤觸法網時，能多給他們機會，促使
    他們能改過自新，請求庭上再考慮依照刑法第59條減輕其刑
    。
二、原判決以被告販賣第2級毒品甲基安非他命犯行，事證明確
    ，論以毒品危害防制條例第4條第2項之販賣第2級毒品罪，
    共6罪（詳原判決附表所載），並說明被告符合偵審自白之
    要件，依毒品危害防制條例第17條第2項規定，減輕其刑，
    但無刑法第59條酌減其刑之適用。量刑部分審酌被告應知悉
    甲基安非他命戕害人體身心健康之鉅，且販賣甲基安非他命
    之行為，為政府嚴厲查禁之舉，竟不思戒慎行事，被告上開
    犯行，肇生他人施用毒品之來源，不僅戕害國民身心健康，
    亦滋生其他犯罪可能；惟念被告尚有悔意，犯後態度良好，
    兼衡被告各次販賣毒品之數量、犯罪所得，暨被告自述沒有
    唸書，入監前無業，未婚、無子女等智識程度、工作、家庭
    生活狀況一切情狀，量處如原判決附表所示之刑，並定其應
    執行之刑為有期徒刑9年，固非無見。
三、惟查：
  ㈠按刑事審判旨在實現刑罰權分配之正義，故法院對有罪被告
    之科刑，應符合罪刑相當之原則，使輕重得宜，罰當其罪，
    以契合社會之法律感情，此所以刑法第57條明定科刑時應審
    酌一切情狀，尤應注意該條所列10款事項以為科刑輕重之標
    準。同法第59條規定：「犯罪之情狀顯可憫恕，認科以最低
    度刑仍嫌過重者，得酌量減輕其刑。」旨在避免嚴刑峻罰，
    法內存仁，俾審判法官得確實斟酌個案具體情形，妥適裁量
    ，務期裁判結果，臻致合情、合理、合法之理想（最高法院
    102年度台上字第3046號判決意旨參照）。又按犯罪之情狀
    顯可憫恕，認科以最低度刑仍嫌過重者，得依據刑法第59條
    規定酌量減輕其刑。條文所謂犯罪情狀，必須有特殊之環境
    及原因，在客觀上顯然足以引起一般同情，認為縱予宣告法
    定最低刑度猶嫌過重；而所謂犯罪情狀顯可憫恕，係指裁判
    者審酌刑法第57條各款所列事項，以行為人之責任為基礎之
    一切情狀，予以全盤考量後，認其程度已達顯可憫恕之程度
    ，始有其適用。又按刑法第59條所規定酌量減輕其刑之適用
    ，所謂法定最低度刑，固包括法定最低本刑；惟遇有其他法
    定減輕之事由者，則應係指適用其他法定減輕事由減輕其刑
    後之最低度刑而言。倘被告別有法定減輕事由者，應先適用
    法定減輕事由減輕其刑後，猶認其犯罪之情狀顯可憫恕，即
    使科以該減輕後之最低度刑仍嫌過重者，始得適用刑法第59
    條規定酌量減輕其刑（參照最高法院107年度台上字第2313
    號判決）。查毒品危害防制條例於109年1月15日修正公布，
    於同年7月15日施行，關於該條例第4條第2項之販賣第2級毒
    品罪之最低法定刑，已由有期徒刑7年提高為10年（與普通
    殺人罪同），不可謂不重，爰審酌被告為重度身心障礙者，
    其販賣第2級毒品罪之次數雖有6 次，然販賣毒品之對象僅
    有4人，各次販賣毒品所得分別為1,000 元（4次）、2,000
    元（1次）、4,000元（1次），金額非鉅，尚非屬大量且密
    集販賣毒品，依其犯罪之違法情節尚輕，實難與販賣毒品數
    量達數公斤以上中、大盤毒梟者相比，對社會治安及國民健
    康之危害較小。被告上開犯行，經依偵審中自白規定減輕其
    刑後，對照應科處法定最低度刑為有期徒刑5年以上，酌以
    被告身心狀況及本案犯罪情狀，應有罪責與處罰不相對應之
    情輕法重情事。是認被告本件犯行，仍有刑法第59條酌量減
    輕其刑規定之適用。原判決以：被告胡朝明，經查於108年
    間有販賣第二級毒品及轉讓禁藥經判處有期徒刑8年6月確定
    之紀錄，有臺灣高等法院被告前案紀錄表附卷可參。其於前
    案販賣第二級毒品等罪經判決後，因行動不便、生活不能自
    理，無法執行等情，為被告胡朝明所自承，復有前開前案紀
    錄表上之註記可據（本院597號卷第40、41頁）在卷可查，
    其不知警惕並珍惜寬典，竟再犯本案，顯見其未自前案得到
    警惕並反省，知悉販賣毒品對購毒者及社會所造成之危害，
    猶鋌而走險再度販賣毒品，基此，其本件犯行尚無何等足以
    引起一般同情之客觀情狀，故認被告胡朝明販賣第二級毒品
    犯行，無刑法第59條酌減其刑之適用等語。本院認尚有未洽
    。
　㈡本院另審酌被告領有重度身心障礙手冊、且四肢萎縮（本院
    卷第159頁及第161、163頁照片），衡之常情，其顯無法自
    主生活，需他人協助，況其於108年間有販賣第二級毒品及
    轉讓禁藥經判處有期徒刑8年6月確定之紀錄，有臺灣高等法
    院被告前案紀錄表附卷可參，其於前案販賣第二級毒品等罪
    經判決後，因行動不便、生活不能自理，無法執行等情，為
    被告胡朝明於原審所自承，復有前開前案紀錄表上之註記「
    108年11月25日入監，指揮書執畢日期117年5月24日，108年
    11月27日因拒絕收監（入所）出監」可據（本院卷第75頁）
    ；另有註記「108年7月19日入監執行觀察勒戒2月，108年7
    月24日因拒絕入所出所，備註：完全不能自理生活」在卷可
    查（本院卷第81頁）等情，且考量矯正被告及防衛社會之目
    的，定應執行刑為有期徒刑7年。查原審漏未考量被告重度
    身心障礙之狀況，除附表編號3量處有期徒刑6年2月外，其
    餘均量處有期徒刑6年，並定應執行有期徒刑9年，似嫌過重
    ，尚有未洽。
　㈢綜上所述，被告上訴意旨認原審量刑過重，指摘原判決不當
    ，非無理由，是應由本院將原判決撤銷改判如附表編號1至6
    之「罪刑」欄所示之刑，並定應執行刑為有期徒刑7年。
據上論斷，應依刑事訴訟法第369條第1項前段、第364條、第299
條第1項前段，刑法第51條第5款，判決如主文。　
本案經檢察官陳奕翔提起公訴、移送併辦，檢察官柯怡伶到庭執
行職務。
中　　華　　民　　國　　111 　年　 　1　　月　　12  　日
                  刑事第一庭    審判長法　官  楊清安
　　　　　　　　　                    法　官  蕭于哲
　　　　　　　　　　　　　　　　　　　法　官  陳顯榮
以上正本證明與原本無異。
如不服本判決應於收受送達後20日內向本院提出上訴書狀，其未
敘述上訴理由者，並得於提起上訴後20日內向本院補提理由書（
均須按他造當事人之人數附繕本）「切勿逕送上級法院」。
　　　　　　　　　　　　　　　　　　　書記官  盧建元
中　　華　　民　　國　　111 　年　　1 　　月　　12　　日
附表：
編號 販賣對象 交易時間 交易地點 毒品種類與數量/交易金額(新臺幣) 與買家聯繫及交付毒品之方式 罪刑 1 施鍵民  109年12月5日17時30分 臺南市○○區○○街00巷0弄0號胡朝明住處 甲基安非他命（重量不詳）   1,000元 胡朝明與施鍵民聯繫販賣甲基安非他命事宜後，由胡朝明於左列時間、地點指派吳承恩將甲基安非他命交付施鍵民，施鍵民則當場交付1,000元予吳承恩，吳承恩再轉交予胡朝明，以此方式完成交易。 胡朝明共同販賣第二級毒品，處有期徒刑肆年陸月。    2  109年12月6日23時15分 同上 甲基安非他命（重量不詳）   1,000元 胡朝明以其所持用門號0000-000000號行動電話與持用門號0000-000000號電話之施鍵民聯繫販賣甲基安非他命事宜後，由胡朝明於左列時間、地點將甲基安非他命交付施鍵民，施鍵民則當場交付1,000元予胡朝明，以此方式完成交易。 胡朝明販賣第二級毒品，處有期徒刑肆年陸月。   3 呂曉陽  110年2月4日21時許 臺南市○○區○○路000號「統一超商○○門市」 甲基安非他命（半錢）  4,000元 胡朝明以其所持用門號0000-000000號行動電話與持用門號0000-000000號電話之呂曉陽聯繫販賣甲基安非他命事宜後，由胡朝明於左列時間、地點將甲基安非他命交付呂曉陽，呂曉陽則當場交付4,000元予胡朝明，以此方式完成交易。 胡朝明販賣第二級毒品，處有期徒刑肆年拾月。    4 鄭偉文 110年2月9日9時55分許 臺南市○○區○○街00巷0弄0號胡朝明住處 甲基安非他命（重量不詳）  2,000元 胡朝明以其所持用門號0000-000000號行動電話與持用門號0000-000000號電話之鄭偉文聯繫販賣甲基安非他命事宜後，由胡朝明於左列時間、地點將甲基安非他命交付鄭偉文，鄭偉文則當場交付2000元予胡朝明，以此方式完成交易。 胡朝明販賣第二級毒品，處有期徒刑肆年捌月。   5  110年2月11日14時5許 臺南市○○區○○路000號對面北營廟 甲基安非他命（重量不詳）  1,000元 胡朝明以其所持用門號0000-000000號行動電話與持用門號0000-000000號電話之鄭偉文聯繫販賣甲基安非他命事宜後，由胡朝明於左列時間、地點將甲基安非他命交付鄭偉文，鄭偉文則當場交付1000元予胡朝明，以此方式完成交易。 胡朝明販賣第二級毒品，處有期徒刑肆年陸月。   6 徐永成 110年3月6日18時13分許 臺南市○○區○○路000號「統一超商○○門市」路口 甲基安非他命（重量不詳）  1,000元 胡朝明先於110年3月6日前某日向徐永成借款1000元，而於左列時間、地點指派王贊睿交付甲基安非他命予徐永成，因而免除金錢債務，以此方式完成交易。 胡朝明販賣第二級毒品，處有期徒刑肆年陸月。  


附錄本案論罪科刑法條：
毒品危害防制條例第4條
製造、運輸、販賣第一級毒品者，處死刑或無期徒刑；處無期徒
刑者，得併科新臺幣3千萬元以下罰金。
製造、運輸、販賣第二級毒品者，處無期徒刑或10年以上有期徒
刑，得併科新臺幣1千5百萬元以下罰金。
製造、運輸、販賣第三級毒品者，處7年以上有期徒刑，得併科
新臺幣1千萬元以下罰金。
製造、運輸、販賣第四級毒品者，處5年以上12年以下有期徒刑
，得併科新臺幣5百萬元以下罰金。
製造、運輸、販賣專供製造或施用毒品之器具者，處1年以上7年
以下有期徒刑，得併科新臺幣1百50萬元以下罰金。
前五項之未遂犯罰之。